臺灣南投地方法院刑事判決
111年度審原易字第18號
公  訴  人  臺灣南投地方檢察署檢察官
被      告  周昊昱

                    籍設南投縣○○鎮○○路○段000號0○○○○○○○○)


指定辯護人  本院公設辯護人  許定國  
上列被告因業務侵占案件，經檢察官提起公訴（110年度偵字第5
537號），因被告於準備程序中就被訴事實為有罪之陳述，經告
以簡式審判程序之旨，並聽取當事人意見後，合議庭裁定進行簡
式審判程序，判決如下：
      主      文
周昊昱犯業務侵占罪，處有期徒刑玖月。
犯罪所得新臺幣伍拾捌萬陸仟貳佰零貳元沒收，於全部或一部不
能沒收或不宜執行沒收時，追徵其價額。
      事實及理由
一、犯罪事實：
　㈠周昊昱自民國106年6月15日起至110年5月20日止，擔任國泰
    人壽保險股份有限公司之業務主任，負責招攬保險及收費服
    務、各種保險金給付申請及款項轉交、保單質押貸款之申請
    、利息之收取及償還款解繳給公司等事宜，為以收取客戶款
    項為業務之人。竟意圖為自己不法之所有，基於侵占業務上
    所持有之物之單一犯意，接續於附表所示時間、地點，將其
    因執行業務而自附表所示之客戶收取之費用挪作私用，而將
    共計新臺幣（下同）58萬6,202元款項侵占入己。嗣因客戶
    張叡勳、胡紹娟收到信用卡保費未繳簡訊，發覺有異而查悉
    上情。
  ㈡案經國泰人壽保險股份有限公司告訴及南投縣政府警察局報
    告臺灣南投地方檢察署檢察官偵查起訴。
二、證據名稱：　　
　㈠被告周昊昱於警詢、偵查及本院中之自白。
　㈡證人即告訴人國泰人壽保險股份有限公司於警詢、偵訊時之
    指述。
　㈢被告基本資料、訪談報告書各1份。
　㈣附表編號1部分：客戶廖家偵聲明書及交付款項明細表各2紙
    、合作金庫銀行存款存摺影本1件。
　㈤附表編號2部分：客戶余金文聲明書及交付款項明細表1件。
　㈥附表編號3部分：客戶楊惠麗聲明書、交付款項明細表及臺灣
    銀行綜合存款存摺影本1件。
　㈦附表編號4部分：客戶韓瑜聲明書、交付款項明細表及合作金
    庫銀行綜合存款存摺1件。
　㈧附表編號5部分：客戶古振漢聲明書及交付款項明細表1件。
　附表編號8、9部分：客戶張叡勳、胡紹娟之國泰人壽保戶申
    訴表1件。　
　附表編號10部分：客戶王彩戀聲明書、交付款項明細表及郵
    政存簿儲金簿影本1件。　
　附表編號11部分：客戶全始進聲明書、交付款項明細表及郵
    政存簿儲金簿影本1件。　
　附表編號12、13部分：客戶全夢怡、田亞瑟聲明書、交付款
    項明細表各1件及郵政存簿儲金簿影本1件。
　附表編號14部分：客戶鄔民．阿娃伊聲明書、交付款項明細表
    及仁愛鄉農會活期儲蓄存款簿影本1件。
　附表編號15部分：客戶游憲駿聲明書及交付款項明細表1件。
　附表編號16部分：客戶施淞翊聲明書及交付款項明細表1件。
    　　　　
　附表編號17部分：客戶湯芳潔聲明書、交付款項明細表及郵
    政存簿儲金簿影本1件。
　被告侵占金額附表1份。　　
三、論罪科刑：　　 
　㈠核被告所為，係犯刑法第336條第2項之業務侵占罪。
　㈡被告先後多次為業務侵占行為，均係利用職務上機會，基於
    同一目的，於密接之時間實行，各行為之獨立性極為薄弱，
    依一般社會健全觀念，難以強行分開，在刑法評價上，應視
    為數個舉動之接續施行，而為包括一行為之接續犯予以評價
    為當，故僅論以一業務侵占罪。
　㈢本院審酌：被告始終坦承犯行，且與告訴人成立調解，有勞
    動調解書在卷可參（見偵卷第18頁），及被告於審理中自承
    專科畢業、已婚、有2名子女要扶養、1名4歲、1名10歲，入
    監前月薪2萬多等一切量刑事項，量處如主文所示之刑。
四、被告侵占之款項58萬6,202元，屬被告犯罪所得，而被告雖
    已與告訴人成立調解，惟償還期間是議定於被告出監後始開
    始償還，此經被告於準備程序時陳述明確（見本院卷第38頁
    ），則被告能否確實履行償付完畢既未確定，縱被害人日後
    可循民事強制執行程序保障權益，因刑事訴訟事實審判決前
    ，尚未實際全數受償，該犯罪前之合法財產秩序狀態顯未因
    調（和）解完全回復，行為人犯罪利得復未全數澈底剝奪，
    則法院對於「扣除已實際給付部分外之其餘犯罪所得」，「
    仍應諭知」沒收、追徵，至被告嗣後如依調解條件「繼續履
    行」，則於其實際償還金額之同一範圍內，既因該財產利益
    已獲回復，而與已經實際發還無異，自「無庸再執行」該部
    分犯罪所得沒收（最高法院107年度台上字第3837號判決意
    旨參照），所以本院依此認為仍應依刑法第38條之1第1項前
    段、第3項就上揭未扣案之犯罪所得宣告沒收或追徵，之後
    被告如果依調解內容履行給付，則於其實際償還金額之同一
    範圍內，自可不必再執行該部分犯罪所得沒收或追徵。
五、依刑事訴訟法第273條之1、第299 條第1 項前段、第310條
    之2、第454條，判決如主文。
六、如不服本件判決，得自收受送達之日起20日內，向本院提起
    上訴狀（須附繕本）。　　
本案經檢察官謝志遠、蘇厚仁提起公訴，檢察官吳宣憲到庭執行
職務。
中　　華　　民　　國　　111 　年　　7 　　月　　19　　日
                  刑事第四庭  法  官    林昱志
以上正本與原本無異。
如不服本判決應於收受送達後20日內向本院提出上訴書狀，並應
敘述具體理由；其未敘述上訴理由者，應於上訴期間屆滿後20日
內向本院補提理由書（均須按他造當事人之人數附繕本）「切勿
逕送上級法院」。
告訴人或被害人如對於本判決不服者，應具備理由請求檢察官上
訴，其上訴期間之計算係以檢察官收受判決正本之日期為準。
                              書記官    陳淑怡
中　　華　　民　　國　　111 　年　　7 　　月　　19　　日

附錄本案論罪科刑法條:
中華民國刑法第336條
對於公務上或因公益所持有之物，犯前條第1項之罪者，處1年以
上7年以下有期徒刑，得併科15萬元以下罰金。
對於業務上所持有之物，犯前條第1項之罪者，處6月以上5年以
下有期徒刑，得併科9萬元以下罰金。
前二項之未遂犯罰之。


附表：
編號 客戶名稱 保單號碼 侵占時間、地點及方式 繳費金額 (新臺幣) 侵占金額 (新臺幣) 1 廖家偵 0000000000 109年2月22日，在南投縣○○鎮○○路0段000號統一超商中銘門市，以現金交付 34萬 28萬6,668元   0000000000      0000000000      0000000000      0000000000      0000000000 110年4月19日，在南投縣○○鎮○○路0段000號統一超商中銘門市，以現金交付 2萬    0000000000    2 余金文 0000000000 110年1月間某日19時至20時許，在余金文位在南投縣○○鎮○○路00巷00號之住處，以現金交付 1萬1,000元 7,919元 3 楊惠麗 0000000000 110年4月10日11時許，在南投縣○○鎮○○路0號埔基醫療財團法人埔里基督教醫院某病房內，以現金交付 1萬9,220元 1萬9,220元 4 韓瑜 0000000000 110年4月6日18時20分許，在南投縣○○鎮○○路000○0號之85度C外面，以現金交付 4,559元 4,559元 5 古振漢 0000000000 110年4月初某時許，在南投縣○○鄉○○路000號，以現金交付 1,147元 3,632元    110年4月26日某時許，在南投縣○○鄉○○路000號，以現金交付 1,147元    0000000000 110年4月初某時許，在南投縣○○鄉○○路000號，以現金交付 669元     110年4月26日某時許，在南投縣○○鄉○○路000號，以現金交付 669元  6 劉勝偉 0000000000 110年5月4日10時30分許，在南投縣○○鎮○○路000○0號之85度C外面，以現金交付 1,000元 1,000元 7 吳秀容 0000000000 110年4月底某時許，在南投縣○○鎮○○路0段00號之住處，以現金交付 3,249元 3,249元 8 張叡勳 0000000000 110年5月5日某時許，在某全家便利商店，以現金交付 5,215元 5,215元   0000000000      0000000000    9 胡紹娟 0000000000      0000000000      0000000000    10 王彩戀 0000000000 110年3月17日某時許，在臺中市○○區○○○000○0號新社中興嶺郵局，以無摺存款方式交付 15萬8,887元 15萬8,887元   0000000000    11 全始進 0000000000 110年4月28日某時許，在某處，以匯款方式交付 1,444元 1,267元 12 全夢怡 0000000000 110年4月14日某時許，在某處，以無摺存款方式交付 1,346元 5,240元   0000000000  980元  13 田亞瑟 0000000000  977元    0000000000  480元    0000000000  1,017元    0000000000  440元  14 鄔民．阿娃伊 0000000000 110年3月8日17時10分許，在南投縣○○鄉○○路000號仁愛鄉農會前，以現金交付 5萬470元 5萬470元 15 游憲駿 0000000000 110年1月中某時許（經檢察官當庭更正），在埔里鎮牛尾路20之5號之住處，以現金交付 1萬6,000元 1萬5,976元 16 施淞翊 0000000000 110年3月2日某時許，在南投縣○○鄉○○路0○0號之住處，以現金交付 1萬5,780元 1萬5,780元 17 湯芳潔 0000000000 110年4月20日某時許，在臺中市太平區宏龍派出所對面之統一超商，以現金交付 3,000元 7,120元    110年5月4日某時許，在南投縣○○鎮○○路000巷00號之住處，以現金交付 2,985元    0000000000 110年5月4日某時許，在南投縣○○鎮○○路000巷00號之住處，以現金交付 1,150元                                           總共58萬6,202元